【裁判字號】    97,交抗,700
【裁判日期】    970709
【裁判案由】    違反道路交通管理處罰條例
【裁判全文】
臺灣高等法院交通事件裁定        97年度交抗字第695、700號
    抗  告  人  台北市交通事件裁決所
    抗  告  人
    即受處分人  甲○○
上列抗告人因受處分人違反道路交通管理處罰條例案件，不服台
灣士林地方法院，中華民國97年4月30日所為裁定（97年度交聲
字第411號、第412號），提起抗告，本院裁定如下：
    主  文
原裁定關於記違規點數、吊銷駕駛執照、一年內禁考部分均駁回
。
其他部分均撤銷，發回台灣士林地方法院。
    理  由
一、按行政罰法第26條第1 項規定「一行為同時觸犯刑事法律及
    違反行政法上義務規定者，依刑事法律處罰之。但其行為應
    處以其他種類行政罰或得沒入之物而未經法院宣告沒收者，
    亦得裁處之」。究其立法目的，一行為同時觸犯刑事法律及
    違反行政法上義務規定時，由於刑罰與行政罰同屬對不法行
    為之制裁，而刑罰之懲罰作用較強，故依刑事法律處罰，即
    足資警惕時，實無一事二罰再處行政罰之必要，且刑事法律
    處罰，由法院依法定程序為之，較符合正當法律秩序，應優
    先適用，但罰鍰以外之沒入或其他種類行政罰，因兼具維護
    公共秩序之作用，為達行政目的，行政機關仍得併予裁處。
    又所謂「其他種類行政罰」，係指違反行政法上之義務應受
    裁罰性之不利處分，依行政罰法第2 條規定，包括剝奪或消
    滅資格、權利之吊銷證照處分及記點之警告性處分。次按「
    汽車駕駛人，行經有燈光號誌管制之交岔路口闖紅燈者，處
    新臺幣1千8百元以上5千4百元以下罰鍰。」、「汽車駕駛人
    ，駕駛汽車違反道路交通安全規則、第33條之管制規則，因
    而肇事致人受傷者，記違規點數3點；致人重傷者，吊扣其
    駕駛執照3個月至6個月。」、「汽車駕駛人有下列各款所列
    條款之一者，除依原條款處罰鍰外，並予記點：有第43條、
    第53條或第54條情形之一者，各記違規點數3點。」、「汽
    車駕駛人駕駛汽車肇事致人受傷或死亡者，應即採取救護措
    施及依規定處置，並通知警察機關處理，不得任意移動肇事
    汽車及現場痕跡證據，違反者處新臺幣3千元以上9千元以下
    罰鍰。」、「前項駕駛人肇事致人受傷而逃逸者，吊銷其駕
    駛執照」、「汽車駕駛人，曾依本條例其他各條規定吊銷駕
    駛執照者，1年內不得考領駕駛執照。」，道路交通管理處
    罰條例第53條第1項、第61條第3項、第63條第1項第3款、第
    62條第3項前段、第4項前段、第67條第3項分別定有明文。
二、臺北市交通事件裁決所處分意旨略以：受處分人甲○○於民
    國（下同）97年1月11日凌晨6時10分許，駕駛其所有車號9E
    －8432號自用小客貨車，途經臺北市○○路與長春路交岔路
    口，因違反交通規則闖紅燈，與林翊沛騎乘之車牌F39－433
    號重型機車發生車禍肇事，致林翊沛受傷後逃逸，經臺北市
    政府警察局交通警察大隊員警舉發有「駕車行經有號誌管制
    之交岔路口闖紅燈」、「違反道路交通安全規則肇事致人受
    傷」、「汽車駕駛人駕駛汽車肇事致人受傷而逃逸」等違規
    情事，並分別依道路交通管理處罰條例第53條第1項裁處新
    臺幣（下同）2,700元，另依同條例第63條第1項記違規點數
    3點，再依同條例第61條第3項記違規點數3點，又依同條例
    第62條第3項、第4項之規定，裁處其罰鍰6千元，吊銷駕駛
    執照，1年內禁考等語。
三、異議意旨略以：受處分人甲○○於前開時地駕駛自用小客貨
    車，沿臺北市○○路行駛，途經松江路與長春路交岔路口時
    ，係於號誌綠燈轉黃燈時通過，並非闖越紅燈云云。
四、原裁定以：
  (一)受處分人甲○○固坦承於上開時、地駕車與林翊沛騎乘上開
    機車發生碰撞等情不諱，惟否認有違反交通規則情事，辯稱
    ：其係依綠燈號誌指示前行，在號誌綠燈轉黃燈時通過路口
    ，並未闖越紅燈云云。惟查：上開事實，業據被害人林翊沛
    於警詢中指訴明確，核與證人陳志嵐、鄭創國於警詢證述之
    情節相符，並有臺北市政府警察局交通大隊警員製作之現場
    圖、談話紀錄表及現場照片附卷可憑，足認受處分人確有「
    駕車行經有號誌管制之交岔路口闖紅燈」、「違反道路交通
    安全規則肇事致人受傷」、「汽車駕駛人駕駛汽車肇事致人
    受傷而逃逸」等違規，受處分人上開所辯，尚無足取。
  (二)受處分人甲○○因上開「駕車行經有號誌管制之交岔路口闖
    紅燈」、「違反道路交通安全規則肇事致人受傷」、「汽車
    駕駛人駕駛汽車肇事致人受傷而逃逸」等違反道路交通管理
    處罰條例行政法上義務規定之行為，係同時觸犯刑法第284
    條第1項前段過失傷害罪及刑法第185條之4肇事致人受傷逃
    逸罪，分屬告訴乃論罪及公訴罪，而刑事部分目前尚為警方
    調查中，且受處分人甲○○於原審調查時亦供稱尚未與被害
    人達成和解等語。
  (三)原處分機關依上開違規事實裁處罰鍰部分，因受處分人抗告
    人尚未接受刑事偵審之訴訟程序，在是否確定有刑事責任前
    ，基於首揭「一事不二罰」之行政罰原則，應優先依刑事法
    律進行追訴審判，不得逕依行政規定予以裁罰，是以原處分
    機關裁處受處分人罰鍰部分，與法不符，應予撤銷。至原處
    分關於記違規點數、吊銷駕駛執照、一年內禁考部分，乃屬
    其他種類行政罰，因兼具維護公共秩序之作用，為達行政目
    的，依行政罰法第26條第1項但書之規定，仍得裁處之，是
    原處分機關關於此部分裁處受處分人記違規點數、吊銷駕駛
    執照、一年內禁考部分，並無違誤，因認受處分此部分異議
    ，為無理由，予以駁回。
五、抗告人即受處分人甲○○抗告意旨略以：本件證人陳志嵐、
    鄭創國之證詞及被害人林翊沛之指訴均與事實不符，事發當
    日，抗告人駕駛之上開自小貨車左後側面車身雖遭林翊沛騎
    乘之機車碰撞，但因視角問題，抗告人並未看見林翊沛騎乘
    之機車，且因遭碰撞巨響震嚇，一時驚慌，不知如何反應，
    始未停車，嗣於心情鎮定後，觀察週遭及車輛狀況，了解與
    他人發生交通事故，乃立即停車，但證人鄭創國於抗告人停
    車後，口氣不佳，一再指責抗告人，致雙方發生口角，是以
    證人鄭創國之證詞不可採信，抗告人實際上並無逃逸行為，
    又被害人林翊沛之指述係受前開證人等影響，與事實不符云
    云。惟查：抗告人甲○○上開違規事實，業據被害人林翊沛
    於警詢中指訴明確，核與證人陳志嵐、鄭創國於警詢中證述
    相符，有如前述，抗告人甲○○雖辯稱：其並無逃逸行為，
    證人陳志嵐、鄭創國之證詞及被害人林翊沛之指訴均與事實
    不符云云，惟證人陳志嵐於警詢證稱：「突然有1部小貨車
    從長春路東往西方向衝出來，兩部車因而發生碰撞，碰撞後
    該小貨車原先有向右靠了一下，我以為他要停下來，孰料該
    貨車卻加速往西直行，我見狀立即向左轉追，期間我與另一
    部營小客，一路對其按喇叭，且該營小客一直與該車平行，
    並強行逼迫他靠邊停，對方才將車停下來。」等語（見原審
    卷第21頁）；證人鄭創國於警詢證稱：「當時我有聽見一聲
    碰撞聲，隨後發現是一部自小客貨車撞到一部重機車，．．
    ．只見該車往西逃逸，於是我馬上追上去，我一直在其後方
    按喇叭，一直追到一江衍再往西一點點對方才靠邊停。」等
    語（見原審卷第22頁），互核相符，衡情證人陳志嵐、鄭創
    國與抗告人甲○○並無嫌隙，倘抗告人甲○○無肇事逃逸行
    為，其等何須追逐抗告人甲○○駕駛之自小客貨車，是以其
    等於警詢之證詞，自屬可採，抗告人甲○○確有肇事逃逸行
    為無疑，抗告人甲○○上開所辯，自不足採。
六、本院查：
  (一)抗告人甲○○上開「駕車行經有號誌管制之交岔路口闖紅燈
    」、「違反道路交通安全規則肇事致人受傷」、「汽車駕駛
    人駕駛汽車肇事致人受傷而逃逸」等違規行為，事證明確，
    已如前述，原裁定以原處分機關分別依道路交通管理處罰條
    例條例第63條第1項記違規點數3點，同條例第61條第3項記
    違規點數3點，同條例第62條第4項之規定，吊銷駕駛執照，
    1年內禁考部分（即關於「其他種類行政罰」，其他罰鍰部
    分除外），於法無違，因予駁回抗告人甲○○之異議，尚非
    無據，抗告人甲○○抗告意旨，仍執前詞，指摘原裁定此部
    分不當，為無理由，應予駁回。
  (二)按行政罰法第26條第1項固規定：「一行為同時觸犯刑事法
    律及違反行政法上義務規定者，依刑事法律處罰之。但其行
    為應處以其他種類行政罰或得沒入之物而未經法院宣告沒收
    者，亦得裁處之」，惟查抗告人即受處分人甲○○「駕車行
    經有號誌管制之交岔路口闖紅燈」之行為，並未同時觸犯刑
    事法律，是以原處分機關依道路交通管理處罰條例第53條第
    1項規定，裁處抗告人甲○○「駕車行經有號誌管制之交岔
    路口闖紅燈」違規部分罰鍰2,700元，似無違誤，原裁定逕
    認抗告人甲○○因上開「駕車行經有號誌管制之交岔路口闖
    紅燈」，違反道路交通管理處罰條例行政法上義務規定之行
    為，係同時觸犯刑法第284條第1項前段過失傷害罪（按抗告
    人即受處分人甲○○另「違反道路交通安全規則肇事致人受
    傷」之行為，並無關於罰鍰之處罰），乃依一事不二罰原則
    ，撤銷原處分關於罰鍰部分，即非無斟酌餘地，抗告人台北
    市交通事件裁決所雖非以此為理由指摘原裁定不當，但原裁
    定既有上開可議，要屬無可維持，應予撤銷，並發回原審法
    院另為適法裁定。
  (三)次按行政罰之裁處權，因3年期間之經過而消滅。前項期間
    ，自違反行政法上義務之行為終了時起算。但行為之結果發
    生在後者，自該結果發生時起算，行政罰法第27條第1項、
    第2項定有明文。經查：抗告人甲○○固有違反道路交通管
    理處罰條例第62條第3項「汽車駕駛人駕駛汽車肇事致人受
    傷而逃逸」之違規行為，惟因其同時觸犯刑法第185條之4肇
    事致人受傷逃逸罪，原裁定乃依一事不二罰原則，撤銷此部
    分罰鍰之處罰，固非無見。惟查：前開刑事部分雖屬公訴罪
    ，但未經判處罪刑確定，本件是否宜依道路交通案件處理辦
    法第17條規定：「交通法庭對於聲明異議案件，除有特殊情
    形外，應於收到該案卷宗15日內裁定之。前項案件，涉及犯
    罪嫌疑者，得在刑事訴訟終結前，以裁定停止其程序。」，
    於刑事訴訟終結前，以裁定停止其程序，仍值斟酌。況原裁
    定撤銷此部分罰鍰之原處分，未同時諭知不罰，徒使抗告人
    甲○○前開違反行政罰之裁處權陷於不確定之狀態，甚且罹
    於時效而消滅，亦非允當。是以原裁定既有上開可議，要屬
    無可維持，應予撤銷，並發回原審法院另為適法裁定。
據上論斷，應依道路交通管理處罰條例第89條，道路交通案件處
理辦法第26條，刑事訴訟法第412條、第413條，裁定如主文。
中    華    民    國    97    年    7     月    9     日
                  刑事第十七庭  審判長法  官  趙功恆
                                      法  官  陳憲裕
                                      法  官  高明哲
以上正本證明與原本無異。
不得再抗告。
                                      書記官  梁淑時
中    華    民    國    97    年    7     月    9     日


司法院資訊處製作；財團法人民間司法改革基金會備份。
